【裁判字號】    88,自,194
【裁判日期】    950929
【裁判案由】    偽造文書等
【裁判全文】
臺灣士林地方法院刑事判決     88年度自字第194號
自  訴  人  壬○○
代  理  人  吳中仁律師
被      告  庚○○
            丑○○○
            戊○○
上列   3人
共      同
選任辯護人  呂光武律師
上列被告等因偽造文書等案件，經自訴人提起自訴，本院判決如
下：
    主  文
庚○○、丑○○○、戊○○均無罪。
    理  由
甲、自訴意旨：
壹、庚○○與丑○○○為配偶關係，庚○○為壬○○之弟，戊○○為受僱於丑○○○之職員。
貳、民國83年6 月間，庚○○、丑○○○藉由代辦權狀換發、代
    出租土地為由，利用執有壬○○印章、土地所有權狀、80
    年8 月16日印鑑證明、戶口名簿影本的機會，明知坐落台北
    縣三芝鄉○○○○段埔頭坑小段第56-26 、57-4、58-1、
    74-8、56、59、56-27 等7 筆土地為壬○○所有，且壬○○
    與丁○○、丙○○、巳○○○、癸○○、午○○、子○○、
    寅○○、辰○○、林呂玉、卯○○、甲○○、王潭梅妹等
    12人之間並無買賣關係存在，竟基於概括犯意，於83年6 月
    30日偽造壬○○與其等間之土地買賣契約書計14份（總價款
    新台幣「下同」00000000元），土地登記申請書6 份，詐取
    印鑑證明捏詞壬○○將上開土地如附表所示的應有部分，出
    賣予丁○○等12 人 。並於83年10月1 日由戊○○以雙方代
    理人名義，持向台北縣淡水地政事務所辦理所有權移轉登記
    ，分別將上開土地持分移轉予丁○○等人，使承辦之公務員
    ，將此不實事項登載於職務上所掌之土地登記簿上，足以生
    損害於壬○○及地政機關對土地登記管理之正確性。得手後
    ，庚○○、丑○○○又串同丑○○○的父親午○○，以取得
    之上開土地持分提供擔保，以午○○為債務人，於83年11月
    19日，向淡水第一信用合作社申辦抵押貸款3 千萬元，並於
    83年11月25日設定權利價值為3600萬元之最高限額抵押權。
、83年9 月間壬○○再度誤信庚○○、丑○○○之言，誤以土
    地完整價值較高而委託庚○○、丑○○○辦理與未○○間之
    土地交換事宜，即以壬○○所有台北縣三芝鄉○○○○段埔
    頭坑小段第59-9、59-12 等2 筆土地，與同段第56-43 號土
    地（該土地之登記名義人為酉○○、簡天射各2 分之1） 交
    換。詎庚○○、丑○○○、戊○○竟意圖為自己不法之利益
    ，違背委託任務，於84年3 月18日、84年5 月1 日，偽填不
    實之不動產買賣契約書及土地登記申請書等文件，逕將壬○○因交換取得之同段第56-43 號土地，於84年6 月間，以買
    賣為由，直接過戶予丑○○○的父親午○○，致生損害於壬○○。
肆、因認被告庚○○、丑○○○、戊○○均係共同涉犯刑法第21
    6 條、第210 條、第214 條、第339 條第1 項、第342 條等
    行使偽造私文書、使公務員登載不實、詐欺取財及背信等罪
    。
乙、本院的判斷：
壹、自訴人認被告涉犯偽造文書、背信、詐欺等罪嫌，所引用的
    證據為：
一、台北縣三芝鄉○○○○段埔頭坑小段第56-26 、57-4、58
    -1、74-8、56、59、56-27 、59-9、59-12 、56-43 號（以
    下均僅以土地地號簡稱之）等土地移轉所有權登記之相關土
    地登記申請書、買賣所有權移轉契約書、80年8 月16日壬○○之印鑑證明書、80年8 月16日印鑑證明申請書、84年5 月
    22日壬○○之印鑑證明書、土地所有權狀、土地登記謄本、
    戶口名簿（以上資料均係影本）。
二、被告丑○○○於83年11月3 日、83年12月18日的書信各一紙
    。
三、83年7月23日同意書(即自證16)。
四、83年6 月1 日之公證書及所附之土地租賃契約書 (出租土地
    是56、56-25 、56-27,其中56號土地是538 坪,56-27 號 土
    地是42坪,56-25 號 土地是100 坪, 見併案之88年度偵字第
    848號卷第133 至138頁)。
五、自訴人壬○○之指訴。
六、證人己○○、辛○○、申○○、酉○○、未○○、林呂玉
    之證述。
七、證人卯○○等12人所為借名予被告庚○○登記向銀行貸款之
    事實。
八、被告庚○○在85年6月3日之存證信函。
九、台灣高等法院91年重上字第477 號民事判決、士林地院87年
    重訴字第184號民事判決。
十、台北縣淡水地政事務所83年10月3日案件補正通知書。
貳、本院認為基於下列理由，應判決被告無罪：
一、訊據被告庚○○、丑○○○、戊○○對於56-26 、57-4、58
    -1、74-8、56、59、56-27 等7 筆土地如附表所示應有部分
    ，於83年10月7 日以買賣為原因，由壬○○移轉登記予丁○○、丙○○、巳○○○、癸○○、午○○、子○○、寅○○
    、辰○○、林呂玉、卯○○、甲○○、王潭梅妹等12人，
    該移轉登記業務是被告丑○○○指派其僱用之被告戊○○辦
    理；而自訴人與第三人未○○的交換土地事宜，原本係委任
    被告丑○○○辦理，被告丑○○○再指示戊○○辦理，自訴
    人因交換取得之56-43 號土地，最後是以買賣為原因，由酉
    ○○、簡天射移轉予被告庚○○指定之午○○等事實固坦白
    承認，惟均堅決否認有行使偽造私文書、使公務員登載不實
    、詐欺取財、背信等犯行。
１、被告3人均辯稱：
    1 泰發磚廠廠地是被告庚○○、黃清合資購買，信託登記在
      自訴人名下，推由自訴人經營管理，但自訴人帳目不清，
      將公產吞為己有，故71年停止營業。歷經被告庚○○力爭
      ，81年清算終結，但自訴人只願承認被告庚○○4 分之1
      的股份，且要求被告庚○○須先償還340 萬元，才同意將
      合夥土地的4 分之1 過戶予被告（實際過戶面積為3236平
      方公尺），此自訴人單方意思，被告庚○○並未表示同意
      ，但心想不如先取得4 分之1 ，故先清償340 萬元債務，
      並於83年6 月間依自訴人指示將土地分四大區，每大區分
      為8 小塊，作籤32張，由被告庚○○每區抽2 張，被告庚○○分別抽中一區的1 、4 ，二區的6 、7 ，三區的1 、
      2 ，四區的1 、7 ，當場由被告庚○○與自訴人在紙籤上
      簽名存證。詎自訴人的兒子己○○認被告庚○○抽中的三
      區1 、2 位置較有利，反悔不給被告庚○○，當場提出三
      區7 、8 代替三區1 、2 ，被告庚○○無奈的接受。雙方
      即在四大區同意的位置著上紅色為證，被告丑○○○按分
      配土地核算面積，扣除道路用地面積，依不同地號計算坪
      數及所占持分比例，經與自訴人及其子辛○○核算無誤，
      在土地分配面積計算表旁簽名確認同意移轉。被告丑○○○即囑被告戊○○填載土地所有權移轉登記相關文件，送
      請自訴人及辛○○過目，核對無誤後蓋章，並交付所有權
      狀及戶口名簿影本。自訴人遲至83年10月7 日始將如附表
      所示土地之應有部分，移轉登記予被告庚○○指定之第三
      人。而四區1 、7 所在之57-9號土地中的53平方公尺、
      59-7 號 土地中的55平方公尺,58-13 號 土地中的27平方
      公尺，59-9號土地中的10平方公尺，74-3號土地中的3 平
      方公尺，合計148 平方公尺，正逢自訴人與酉○○辦理交
      換土地事宜，暫緩辦理過戶。嗣交換土地事宜辦理分割、
      鑑界，自訴才將換得的56-43 號土地88平方公尺分配給被
      告庚○○，較之被告庚○○應得之148 平方公尺，尚少60
      平方公尺，被告庚○○則指定午○○為登記名義人。
    2 56-12 土地與59-7土地為相毗鄰，且56-12 土地中有一塊
      自訴人名義的土地59-9。83年1 月間未○○有此構想故與
      自訴人協商，經過半年，自訴人同意，59-7再分割出59-1
      2 ，56-12 再分割出56-43 ，由59-9、59-12 與56-43 互
      易。換地之事乃未○○主動與自訴人洽談，被告並未出面
      。因被告丑○○○從事代書業務多年，故酉○○、自訴人
      均委任被告丑○○○辦理上開土地分割事宜，被告丑○○○再指派戊○○承辦。
    3 83年11月間辦理土地分割登記完畢，將59-12 土地權狀與
      59-7的舊權狀，由被告丑○○○職員呂紫瑄致函予辛○○
      ，除檢附59-12 、59-7二筆土地權狀外，另詢問56-43 土
      地要過戶給誰， 但自訴人未回覆。
    4 84年2 月未○○、自訴人各自委託被告丑○○○辦理鑑界
      ，自訴人親自告訴被告丑○○○要過戶給被告庚○○，而
      當時未○○換得的土地是要過戶合崑建設公司名義（按未
      ○○為合崑建設公司之代表人），而被告庚○○是指定岳
      父午○○為登記名義人。被告戊○○在84年3 月18日攜過
      戶文件請未○○、自訴人用印，84年3 月27日土地增值稅
      核定，84年4 月10日未○○有意將建照起造人名義變更為
      酉○○，故暫緩繳納土地增值稅，84年4 月28日未○○決
      定起造人名義變更為酉○○，故有關59-9、59-12 二筆土
      地所有權移轉契約之移轉現值申報案須申請撤銷，被告戊○○亦將撤銷買賣協議及申請書分別送請自訴人、未○○
      蓋印，84年5 月29日稅捐處淡水分處准予撤銷在案。
    5 被告戊○○再重製權利人為酉○○之59-9、59-12 土地買
      賣所有權移轉契約書及相關文件，84年5 月1 日送請酉○○及自訴人用印，84年5 月12日核定土地增值稅，56-43
      的土地增值程由酉○○繳納，59-8、59-12 的土地增值稅
      由被告庚○○於84年6 月19日繳納，原可送地政事務所過
      戶，自訴人突然解除委任，過戶文件即由未○○、自訴人
      於84年6 月21日各自取回。
    6 84年6 月29日自訴人之子己○○及其配偶呂黎霜、未○○
      同赴申○○代書事務所，將過戶文件交給鄭代書，並在土
      地登記申請書上逕行變更代理人，足見自訴人56-43 號土
      地辦理過戶登記前，已知該土地由被告庚○○指定過戶予
      午○○之情，否則自訴人不可能在59-9、59-12 土地的過
      戶資料上蓋章。
    7 被告三人並沒有以代為換發權狀或出租土地而保管自訴人
      的權狀、印章。82年11月間，自訴人委託被告丑○○○換
      發的土地是74-8號土地，且換發權狀並不須要印鑑證明及
      印鑑章，被告不可能取得自訴人之印鑑證明及印鑑章，也
      不可能取得除74-8土地以外的所有權狀。
    8 另出租土地部分，被告丑○○○並非自訴人的代理人，自
      訴人是親自到法院辦理，也不需要提出印鑑證明。交換土
      地部分，要先辦分割登記，自訴人委託被告丑○○○辦理
      ，被告丑○○○指派戊○○辦理，還沒完成，自訴人就撤
      銷委託，改換其他代書， 當時相關文件都還給自訴人。
２、被告庚○○另辯稱：
    1 我和自訴人是合夥關係，過戶的土地本來有一半就是要過
      戶給我的，土地只是信託登記在自訴人名下。
    2 換地部分，因為我在銀行貸款額度已經超過，無法貸款，
      所以過戶到我岳父午○○名下， 以他名義貸款。
３、被告丑○○○另辯稱：
    1 83年6 月間並沒有受自訴人委託換發所有權狀及出租土地
      。82年2 月25日曾幫自訴人將泰發磚廠出租給昌益營造公
      司，83年3 月17日公證，83年6 月間增加承租土地，於83
      年6 月1 日公證完畢，公證當時自訴人及其子都到場，我
      們並非受託人。
    2 83年1 月未○○與吳幸男找壬○○談土地交換的事，83年
      8 月才談成。83年10月未○○說要辦「59-7土地分割為59
      -7、59-12 」，「56-12 分割為56-12 、56-43 」；83年
      11月23日左右分割完，我在83年12月18日日將分割好的權
      狀寄給壬○○，還寫信問壬○○兒子，交換土地要換給誰
      ，當時壬○○兒子己○○說再考慮。84年2 月，未○○打
      電話說土地已辦好分割，要申請建照，土地也要辦移轉，
      我打電話給壬○○，壬○○說要辦給庚○○，為我們貸款
      額度已滿，我們才將土地直接過給我父親午○○。84年3
      月17日鑑界，壬○○本人還到現場指界，他親口告訴未○○土地要辦給庚○○， 隔天可去蓋章用印。
    3 82年11月間，自訴人曾說權狀破舊、土地被徵收，須換發
      權狀, 我拿申請書去他家請他用印，幫他代辦新的權狀，
      我請僱用的職員用掛號給壬○○， 事後以電話聯繫，他
      說有收到。
４、被告戊○○另辯稱：
    1 我只是受僱於丑○○○的員工，奉丑○○○人之命記載，
      受其指示辦理，不了解他們與自訴人間的事。
    2 交換土地部分，原壬○○的土地要過給合崑建設，後來撤
      銷，之後再找壬○○用印，過戶到酉○○名下，用印前，
      壬○○和他兒子都有詳細看過，過戶資料是我填的，據我
      所知， 庚○○指定將土地過戶給午○○。
    3 從來沒有保管過自訴人的印鑑章，代辦的流程都是我把文
      件送到自訴人家，交換土地部分，後來我被換掉，代理人
      欄位原代理人戊○○部分被劃掉，劃掉上所蓋的壬○○印
      文， 不是我拿到壬○○住處蓋的， 這部分我不清楚。
二、經查：
１、台北縣三芝鄉○○○○段埔頭坑小段第56-26 、57-4、58
    -1、74-8、56、59、56-27 等7 筆土地部分：
    1 被告庚○○將56-26 、57-4、58-1、74-8、56、59、56-
      27等7 筆土地分別借用丁○○、丙○○、巳○○○、癸○○、午○○、子○○、寅○○、辰○○、林呂玉、卯○○、甲○○、王潭梅妹等12人名義登記為名義上所有權人
      之事實，除被告庚○○、丑○○○坦白承認外，復有相關
      之土地所有權移轉登記資料附卷為憑，另據證人丁○○、
      丙○○、巳○○○、癸○○、午○○、子○○、寅○○、
      辰○○、卯○○、甲○○等人於88年10月20日在本院結證
      明確。
    2 證人即自訴人之子辛○○於95年9 月19日到院證述「換發
      權狀時，沒有拿印鑑證明、印鑑章．．83年間有抽籤，83
      年7 月19日的保證書、83年7 月23日的同意書是丑○○○
      事後拿來的，．．抽籤當天發生爭吵，大家覺得抽得不滿
      意，抽籤以後請被告庚○○寫保證書，才同意過戶。我們
      有要求被告要履行保證契約，否則我們決不答應過戶4 分
      之1 ，但後來被告要求三個4 分之1 ，所以沒有同意．．
      ，一般我沒有直接拿父親的印鑑章給戊○○，我在忙的時
      候，會拿父親的印鑑章交給我父親，父親的權狀、印鑑章
      、印鑑證明都由我保管，父親要辦事情，我會交給他，但
      大部分我會在場，剛剛所述，不包括過戶的部分，父親都
      是辦些不重要的事．．戊○○要辦什麼資料，都會來我家
      蓋印章，我和父親在83年7 月26日簽名的部分，是抽籤以
      後的事，那是抽籤過後計算面積，上面是我和我父親壬○○簽名的，我了解意思，因為抽籤當時不可能立刻計算面
      積，另外8 張小字條，就是抽籤當時所寫的沒錯，從頭到
      尾，我們只同意4 分之1 ，但他們放風聲要4 分之3 」等
      語。
    3 被告庚○○、丑○○○於94年12月1 日具狀提出之抽籤的
      8 張小字條，及事後計算土地地號面積表旁之同意內容書
      面，前者有被告庚○○、自訴人的簽名，後者有自訴人與
      證人辛○○的簽名，此經證人辛○○於95年9 月19日到庭
      確認無誤。而上開同意內容為「83.7.26 壬○○同意依抽
      籤部分核算土地面積辦理移轉過後，俟過戶完竣分割清楚
      」等字句，有上開8 張小字條、計算土地地號面積表及同
      意內容書面附卷可憑。
    4 證人林呂玉於88年11月17日在本院作證時供述「83年7
      月間有出具保證書，保證壬○○的4 分之1 過戶給庚○○
      長子林振賢，權狀由我保管，並約定不可以拿土地去貸款
      借錢，壬○○有同意過戶土地，83年7 月19日寫保證書時
      ，壬○○也在場，他說土地一份要給林振賢，才叫我寫保
      證書」等語，並有證人林呂玉於83年7 月19日出具的保
      證書（見本院卷一第334頁）附卷可佐。
    5 權狀的換發只須具備登記申請書、申請人身分證明、原權
      利書狀，無須檢附印鑑證明、亦免在申請書表上文件上蓋
      印鑑章等，有台北縣淡水地政事務所94年7 月21日北縣淡
      地登字第0940008224號函文附卷可稽。
    6 本件7 筆土地中僅74-8號土地曾在82年11月5 日間申請書
      狀換給，而該次換發申請書上有關壬○○的印文，亦明顯
      與本件7 筆土地如附表所示應有部分移轉登記予丁○○等
      12人之相關所有權登記資料上壬○○之印文不同，非出於
      同一枚印章蓋用，此觀之台北縣淡水地政事務所94年7 月
      19日北縣淡地登字第0940008225號函文內容及所附之申請
      書可知。而其中56-26 、57-4等2 筆土地自66年1 月4日
      ，58-1、59等2 筆土地自57年10月4 日，56號土地自57年
      10月4 日地政事務所核發所有權狀後，均未曾換發權狀，
      復有自訴人提出之各該土地所有權狀可憑。
    7 83年6 月1 日的土地出租事宜，被告丑○○○代理的是承
      租人昌益公司，至於出租人壬○○即自訴人則係本人親自
      到法院公證，自行在公證書及土地租賃契約書上簽名，未
      見有委託他人代辦的情形，此觀之自訴人於偵查中88年2
      月2 日提出之本院83年度公字第20679 號公證書及所附之
      土地租賃契約影本甚為明確。
    8 關於本件7 筆土地如附表所示應有部分所有權之移轉登記
      事件，台北縣淡水地政事務所曾於83年10月3 日要求補正
      ，其內容就自訴人用印部分的事項僅「收件淡地字第1727
      2 至17277 號，各申請書備註欄請簽註－本件土地確係自
      用，無出租之情事，並由義務人蓋章」，有該事務所之案
      件補正通知書在卷可查。
    9 本件自訴人在本院86年度訴字第42號損害賠償民事事件中
      之86年5 月5 日具狀表示「83年7 月19日與原告 (指庚○○)達 成協議，使原告擁有土地持分4 分之1 ，但原告須
      將之過戶予原告之子林振賢，不得將之移轉他人，以免家
      族以外之人共有土地。詎原告簽訂保證書後之83年10月間
      ，違背當初約定將土地移轉給寅○○等人，原被告兄弟感
      情再度破裂」等內容，此經調閱本院86年度訴字第42號損
      害賠償民事事件全卷查明屬實。
    10綜上所述，在在顯示：
      A 被告等人不可能利用82年11月間之換發74-8號土地機會
        ，同時持有56-26 、57-4、58-1、56、59、56-27 等6
        筆土地所有權狀，更不可能依此機會持有自訴人之印鑑
        證明、戶口名簿影本及印鑑章。
      B 被告等人不可能利用自訴人出租土地的機會持有自訴人
        的土地所有權狀、印鑑證明、戶口名簿影本及印鑑章。
      C 本件7 筆土地辦理所有權移轉登記相關申請書中義務人
        （即自訴人）簽章欄、買賣所有權移轉契約書上出賣人
        即自訴人之蓋章欄上，在地政事務所通知補正之前，已
        有自訴人印鑑章之印文。參以證人辛○○所為「父親的
        權狀、印鑑章、印鑑證明都由我保管．．戊○○要辦什
        麼資料，都會來我家蓋印章」等語，可知上開補正事項
        上之自訴人之印鑑文，亦係在自訴人同意下所為，否則
        不可能完成土地所有權移轉的補正事項。
      D 本件7 筆土地如附表所示應有部分之移轉登記，確係基
        於自訴人本人之同意所為。
      E 由83年6 月間被告庚○○、丑○○○與自訴人就分配土
        地抽籤，自訴人與被告庚○○當場在抽籤之8 張小字條
        簽名確認、83年7 月19日第三人林呂玉出具保證書（
        該內容約為「．．以下所附土地清冊庚○○所有持分四
        分之一土地 (登記名義人為壬○○)， 於83年7 月20
        日起移轉過戶給庚○○長子林振賢．．」）、83年7 月
        23 日 被告庚○○立具同意書交付自訴人（該同意書內
        容為「土地總面積4590坪、農地面積46坪，因農地不能
        分割，維持壬○○名義登記。庚○○所有持分4 分之1
        ，道路用地維持以壬○○名義登記，日後出售，庚○○
        享有4 分之1 權益。住宅用地4015坪，庚○○持分4 分
        之1 計1 千零4 坪，乙方住宅用地計分四區抽籤，乙方
        分．．甲乙雙方經保證人出具保證書，同意絕不有借貸
        情事．．」）、83年7 月26日自訴人及其子辛○○簽名
        同意之內容「83.7.26 壬○○同意依抽籤部分核算土地
        面積辦理移轉過後，俟過戶完竣分割清楚」等。再參酌
        本件7 筆土地實際移轉登記時間為83年10月7 日乙節，
        益徵83年6 、7 月間，自訴人所承認被告庚○○就土地
        權益的應有部分為4 分之1 ，而當時自訴人所同意將土
        地所有權移轉登記予被告庚○○的部分，即係被告庚○○在83年7 月19日保證書上承諾土地要過戶給其子林振
        賢且不會用以借款的部分，被告等人在這部分抗辯二者
        是不同的4 分之1 權益部分等語，雖顯非事實不足採信
        ，但不影響本件之判斷，附此指明。
      F 本件7 筆土地如附表所示應有部分的移轉登記，如前所
        述，既在自訴人同意下所為，被告庚○○、丑○○○自
        無由成立刑法行使偽造私文書、使公務員登載不實、詐
        欺取財等罪。至於被告庚○○將自訴人同意過戶的土地
        ，借名登記予丁○○等人，事後又提供土地設定抵押貸
        款，而有未履行其在83年7 月19日保證書上的承諾情形
        ，核純屬民事上債務不履行問題，不生刑事責任問題，
        此部分自訴人仍得循民事途徑解決，附此說明。
２、台北縣三芝鄉○○○○段埔頭坑小段第59-9、59-12 等2 筆
    土地，與同段第56-43 號土地部分：
    1 刑法第342 條之背信罪，以受他人委任，為其處理事務為
      要件之一。
    2 59-9、59-12 等2 筆土地與56-43 土地交換事宜，是在84
      年6月29日向地政事務所同時送件，買賣雙方代理人原均
      係被告戊○○，嗣經在土地登記申請書上逕行刪除，均改
      為申○○，複代理人乙○○，而原雙方代理人刪除部分，
      均蓋有各該原土地權利人之印文，此有台北縣淡水地政事
      務所檢送之各該土地所有權移轉登記資料在卷為憑。
    3 證人申○○於88年8 月19日在本院到庭結證「84年5 月間
      ，酉○○先生未○○與壬○○的兒子、媳婦一起將壬○○
      所有59-9、59-12 等土地與酉○○的56-43 號土地交換，
      為何壬○○換到的土地過戶給午○○，我不知道，但當時
      庚○○、丑○○○、戊○○沒有在場」等語；其復於88年
      9 月15日到院證述「登記資料交給我時，都已填妥，應是
      前代書填的」等語。而證人酉○○於88年8 月19日在本院
      亦結證「當時是我先生找吳幸男去跟壬○○談的，他們回
      來跟我說，他們同意交換土地，壬○○的媳婦打電話給我
      先生說，土地要過給他四叔即庚○○」等語。
    4 此外，證人未○○於88年9 月15日在本院證述「84年5 月
      當時是我和吳幸男出面和壬○○談交換土地的事，壬○○
      有同意時間是83年底，一直到84年5 月才談妥。土地要直
      接過給庚○○，戊○○在登記蓋章時跟我說要過戶給午○○，辦過戶的事一開始是戊○○辦的，後來交由申○○辦
      ．．84年3 月17日鑑界時，壬○○說土地要過戶給庚○○
      。．．申○○是我原本就認識，當場跟己○○及他太太談
      要找申○○辦移轉登記，我們各拿各的登記資料，一起去
      找申○○。因為壬○○的兒子、媳婦反對由戊○○辦，才
      改換鄭代書．．84年3 月18日簽訂契約過給午○○，那時
      大家就講好了，代書部分，本來由己○○去找他認識的代
      書，因一時找不到，才由我提議找申○○，當時雙方都同
      意」等語。證人己○○即自訴人之子亦於88年10月20日到
      庭證述「當時是酉○○介紹申○○，委任申○○，我有同
      意，我有一起去，當天我帶2 張所有權狀去」等語。
    5 證人酉○○、未○○與自訴人交換土地，對於如何順利取
      得土地，以及其原有之土地，應移轉登記予何人，依吾人
      日常生活經驗，為避免日後爭議，必遵循土地取得人之本
      意，並投以相當的注意程度，蓋其等目的僅在單純交換土
      地，實無必要故意損害自訴人利益而徒惹紛爭，是其等證
      述「壬○○的媳婦打電話給我先生說，土地要過給他四叔
      即庚○○」、「84年3 月17日鑑界時，壬○○說土地要過
      戶給庚○○」等情節，應為真實，即自訴人對於其因交換
      土地取得的56-4 3號土地，確實同意由被告庚○○取得所
      有權無誤，被告等人難認有何行使偽造文書、使公務員登
      載不實的行為。
    6 再者，本件交換土地，在辦理移轉登記階段，受託人係第
      三人申○○，並非被告等人，依刑法背信罪之要件，被告
      3 人更無從成立該等罪責。
    7 如上所述，自訴人既欲將其交換取得之土地登記為被告庚○○所有，被告庚○○基於個人債務事由，借用第三人午
      ○○名義登記，難認在取得交換土地的階段，有何偽造文
      書之情節。
丙、犯罪事實應依證據認定之，無證據不得認定犯罪事實，刑事
    訴訟法第154 條第2 項定有明文。在刑事訴訟中，基於「被
    告受到有罪判決前被推定無罪」、「有疑時為被告利益」之
    判斷原則，當事實存在與否不能證明時，檢察官或自訴人要
    受到不利的判斷。亦即自訴人所負的舉證責任，必須使法院
    達到有罪的確信，才會對被告作出有罪判決，倘若法院未達
    到有罪的確信，即應對被告作出無罪之判決。綜上所述，本
    件自訴人所舉出之證據不足以證明被告3 人有行使偽造文書
    、使公務員登載不實、詐欺取財、背信等犯行，自應諭知被
    告庚○○、丑○○○、戊○○均無罪。
丁、適用法律依據：
    刑事訴訟法第301條第1項。
中    華    民    國    95    年     9    月    29    日
                  刑事第五庭審判長法  官  朱光仁
                                  法  官  江翠萍
                                  法  官  蘇嫊娟
以上正本證明與原本無異。
如不服本判決，應於判決送達後10日內，向本院提出上訴狀。
                                  書記官  陳慧玲
中    華    民    國    95    年    10    月    2     日


司法院資訊處製作；財團法人民間司法改革基金會備份。
